【裁判字號】    97,上訴,353
【裁判日期】    970630
【裁判案由】    違反槍砲彈藥刀械管制條例
【裁判全文】
臺灣高等法院高雄分院刑事判決        97年度上訴字第353 號
上  訴  人
即  被  告  甲○○
選任辯護人  吳建勛律師
            陳慧錚律師
            鄭旭廷律師
上列上訴人因違反槍砲彈藥刀械管制條例案件，不服臺灣屏東地
方法院96年度訴字第240 號中華民國96年11月16日第一審判決（
起訴案號：臺灣屏東地方法院檢察署95年度偵字第4010號），提
起上訴，本院判決如下：
    主  文
上訴駁回。
    事  實
一、甲○○明知可發射子彈具有殺傷力之改造衝鋒槍、改造手槍
    及具有殺傷力之制式子彈，係屬槍砲彈藥刀械管制條例列管
    之槍砲、彈藥，未經許可，不得無故販賣、持有。因有不詳
    買家向其洽購，竟意圖營利，基於販賣可發射子彈具有殺傷
    力之改造槍枝及制式子彈之犯意，於民國95年6 月間多次以
    其使用之0000000000號行動電話（為連萱所申請）聯絡熊安
    洋，以不詳價格洋販入具有殺傷力之改造衝鋒槍、改造手槍
    及制式子彈，洽妥後，熊安洋為交付約定之槍彈，乃於95
    年6 月29日凌晨透過王紀惇囑詹偉廷出面，將M11 改造衝鋒
    槍1 枝（槍枝管制編號：0000000000）、仿貝瑞塔改造手槍
    1 枝（含彈匣2 個，槍枝管制編號：0000000000）、制式
    9MM 子彈7 顆，經相互聯絡確認後（甲○○當時係使用其所
    有之0000000000號行動電話），至屏東縣萬丹鄉○○號○○道
    路萬丹交流道下某處，將以上槍彈交給甲○○。甲○○販入
    以上槍彈後，旋於同日駕駛車牌號碼6279-GQ 自小客車，搭
    載不知情之連萱，將以上槍彈攜至與買方約定之臺北縣板橋
    地區某不詳處所，供綽號「阿全」、「小胖」、「阿聰」等
    人觀看，討論是否購買。嗣高雄市政府警察局三民第二分局
    、刑事警察局偵四隊一組、基隆市警察局第四分局所組成之
    專案小組，依通訊監察內容知悉甲○○可能販賣槍彈而準備
    與人交易，乃於95年6 月29日23時24分許，在國道三號中二
    高南投休息站攔查甲○○駕駛之自小客車，並扣得以上之槍
    彈（其中子彈原有7 顆，經鑑驗試射3 顆，餘4 顆），甲○
    ○所有供販賣槍彈聯絡使用之0000000000號行動電話1 支（
    及連萱所有之0000000000號行動電話1支）。
二、案經高雄市政府警察局三民第二分局報請臺灣屏東地方法院
    檢察署檢察官偵查起訴。
    理  由
壹、證據能力部分
一、偵查中有關鑑定人之選任及鑑定機關（團體）之囑託，依刑
    事訴訟法第198 條及第208 條之規定，應由檢察官為之，而
    鑑定人及鑑定機關（團體）實施鑑定或審查之人所為之言詞
    或書面報告，即為傳聞證據之例外，具有證據能力。是檢察
    官對於偵查中之案件，認須實施鑑定者，固應就具體個案，
    選任鑑定人或囑託鑑定機關（團體）為之；但對於司法警察
    機關調查中之案件，或有量大或急迫之情形，為因應實務之
    現實需求，如檢察官針對該類案件之性質，認為當然有鑑定
    之必要者，基於檢察一體原則，得由該管檢察長對於轄區內
    之案件，以事前概括選任鑑定人或囑託鑑定機關（團體）之
    方式，俾便轄區內之司法警察官、司法警察對於調查中之此
    類案件，得即時送請事前已選任之鑑定人或囑託之鑑定機關
    （團體）實施鑑定。扣案之各種槍砲彈藥，雖係由查獲員警
    所屬警局送請內政部警政署刑事警察局鑑定，但是內政部警
    政署刑事警察局為臺灣高等法院檢察署檢察長事先概括選任
    之鑑定機關，仍屬受檢察官囑託鑑定，其出具之書面鑑定報
    告，應屬刑事訴訟法所定之傳聞例外，當具有證據能力。
二、司法警察機關偵辦與販賣槍彈有關之刑事案件，為蒐集或調
    查證據，而有實施通訊監察之必要者，於偵查中由檢察官依
    聲請核發通訊監察書，載明應記載事項，即可為之；此觀（
    96年7 月11日修正前之）通訊保障及監察法第5 條第1 項第
    9 款、第2 項、第11條規定甚明。高雄市政府警察局三民第
    二分局、刑事警察局偵四隊一組於查獲本案前，向臺灣屏東
    地方法院檢察署檢察官聲請核發通訊監察書，核准對熊安洋
    及上訴人即被告甲○○所使用之行動電話實施通訊監察，有
    95屏檢瑞儉監（續）字第000176號、第000206號、第000225
    號通訊監察書可稽（警卷第51至54頁；偵查卷第124 至127
    頁）。經通訊監察所得通話內容，由實施人員轉為具體文字
    紀錄，其錄音及譯文業經檢察官、被告及辯護人同意作為證
    據，均有證據能力。
貳、實體方面：
一、訊據被告否認有販賣槍彈之犯行，辯稱：我因簽賭糾紛，遭
    人逼討債務，係為防身自衛，纔向熊安洋買入槍彈，我被查
    獲時，誤以為賣槍罪責比買槍輕，纔會說是幫熊安洋賣槍，
    監聽內容看不出我是要與買家交易云云。經查：
  (一)被告使用之0000000000號行動電話，經檢察官依法核發通訊
    監察書予以監聽，確實錄得被告與熊安洋使用之0000000000
    號行動電話，有以下之交談內容（監聽譯文見警卷第48、49
    頁；偵查卷第111 、114 頁）：
    (1)95年6 月15日0 時8 分：
      熊：你講你朋友那邊要什麼「大用」的嗎？
      洪：嗯。
      熊：「M11」 ！
      洪：那個「拖板」的？。
      熊：不是，他不是「拖板」的，「M11 」『衝』的。
      洪：多少？
      熊：塑鋼的25，一樣你可以開高一點，那個當制式的買。
      洪：打什麼彈？
      熊：90啊！
      洪：25，那我要開至45。
      熊：52啊！
      洪：ＯＫ。
      熊：好？
    (2)95年6 月26日1 時7 分：
      洪：你那一部出了沒有，那一部大的！
      熊：還沒有，明天南仔他朋友說要處理！。
      ．．．
      洪：你那邊可不可以準備個10發，我要拿給人家試，我不
          敢試其他有的沒有的，怕去試了搞砸了，你明天看出
          的怎樣，如果沒有出去，我再拿訂金給你，我和寶仔
          拿上去新竹，那他東西都有準備給你了嘛！
      熊：好了！
      洪：什麼都有嘛？
      熊：對。
    由上可知，被告確有買家欲向其購槍彈，經向熊安洋調貨及
    確定有管道可以取得，乃併要求準備10顆子彈供試射，被告
    並向熊安洋表示其會給付訂金，取得之後再由被告北上與買
    主洽談。
  (二)被告與熊安洋交涉後，經檢察官依法核發通訊監察書予以監
    聽，在95年6 月29日確實錄得熊安洋使用之0000000000號行
    動電話，與王紀惇使用之0000000000號、詹偉廷使用之0000
    000000號行動電話；及被告使用之0000000000號行動電話，
    與詹偉廷使用之0000000000號、「阿聰」使用之0000000000
    號行動電話，有以下密集交談內容（監聽譯文見警卷第36、
    37頁；偵查卷第118 、119 、122 頁）：
    (1)95年6 月29日0 時17分：
      熊：你那一部大的車在那裡（指衝鋒槍）？
      王：屏東。
      熊：屏東的那裡？
      王：屏東的家裡，怎樣？
      熊：要開去台北。
      王：那一個？
      熊：還有誰，台北只有一個！
      王：什麼時候要開？
      熊：一點。
      王：我叫廷仔（指詹偉廷）去開好了！
    (2)95年6 月29日凌晨40分：
      熊：怎樣！
      王：好呀，過來拿呀。
      熊：剛才少年董仔來找我，店前1 部車，車內有2 、3 個
          人，一直在看店裡面，我故意不以為意，我把車開走
          又繞回來，我看到少年董，然後那一部車跟著他，可
          能被盯上了！
      王：你車子確定要讓他開上去嗎？
      熊：不讓他開行嗎？要拼，不然我 5日還要傳1 條10萬的
          給人家，要拼啦！
      王：他確定有人要嗎？
      熊：對，我明天會開一個帳號讓他匯。
    (3)95年6 月29日1 時19分：
      熊：你知道他的電話嘛！
      詹：誰呀？
      熊：拿鑽石給你的那一個（指被告）！
      詹：對，怎樣？
      熊：你等一下直接打給他好了，因為我剛才那裡有出了一
          點狀況。
      詹：他在那裡？
      熊：你打給他看他在那裡比較快！
    (4)95年6 月29日1 時22分：
      詹：你在那裡？
      洪：我現在跑來小港這裡。
      詹：那要怎麼辦？
      洪：你在那裡？
      詹：我在十號快速道路上面，可以跑到林邊？
      洪：你在二高嗎？
      詹：對，你在那裡？
      洪：我在林園快到小港，你在那裡，我去找你？
      詹：我要下屏東市，我們二個取折衷的地方？
      洪：那在萬丹上88那裡？
      詹：你要多久？
      洪：我到那邊約10分鐘而已？
      詹：那你要等我一下，我慢慢開？
    (5)95年6 月29日1 時24分：
      詹：我和他講好了，要去蟲蟲他家那裡？
      熊：好，你要小心一點！
      詹：他再10分鐘就到了，我慢慢開，我大概約20分鐘就到
          ！
    (6)95年6 月29日1 時59分：
      詹：OK（指交易過手）。
      熊：好。
      詹：我過去你那邊哦。
      熊：好啦。
    (7)95年6 月29日3 時10分：依被告所稱，此部分係其與「阿
      洪：我跟你說，你要準備短的，油有長有短，你叫他準備
          短的，我剛才硬跟他弄出來。
      聰：短的那一種？
      洪：短的尖頭的那一種準備一些，我本來今天要上去，現
          在跟她在這裡，我明天會上去。
      聰：你是說幾MM的？
      洪：9MM 的通用的，那一枝都可以用，那一枝是制式的！
      聰：好！我知道了！
      洪：你看是不是約那個「小胖」，還是誰呀？
      聰：好啦，我約看看啦！
    由上可知，熊安洋確有向王紀惇調取槍枝及子彈，由王紀惇
    囑詹偉廷出面，熊安洋負責聯絡並確定詹偉廷有將槍彈交付
    被告，被告於取得槍彈後，隨即與「阿聰」聯絡，告知北上
    時間，並要其另約「小胖」看貨。
  (三)關於以上相互聯絡及交付槍彈之經過，復經熊安洋證稱：有
    在95年6 月29日交待詹偉廷拿改造衝鋒槍、仿貝瑞塔改造手
    槍各1 枝及子彈7 顆給被告；通聯紀錄是其與被告、王紀惇
    之對話無訛（原審卷第58頁）。雖熊安洋稱交付槍彈目的僅
    在借用而非販賣，然此因關係到有無販賣槍彈之罪責，且熊
    安洋並未以此事由拒絕證言，自無法期待其必毫無保留而據
    實陳述，其選擇以避重就輕之方式為回答，可信度自然較低
    而不可採。且依以上通訊監察所得對話內容綜合觀之，熊安
    洋雖已懷疑遭人跟監鎖定，惟因確有資金上之迫切需求，被
    告復有確定之買主並聯絡要北上看槍，熊安洋急欲由此交易
    而自被告處取得現款，仍甘冒被查緝之風險，向王紀惇強調
    必須趕快交貨，熊安洋並準備新設帳戶安排匯款，是其所涉
    入顯係有償之販賣，並非無償之借用甚明。且被告業已明確
    供承其取得以上槍彈之目的是要販賣，且已將其中之衝鋒槍
    提供給買方觀看，並與『阿全』之人以600,000 元成交，核
    其所述：「我是將M11 衝鋒槍拿去臺北縣板橋地區，拿給叫
    『阿全』、『小胖』、『阿聰』的買家看，要賣600,000 元
    」（警卷第5 頁）；「買主是我朋友，住新竹，叫『阿全』
    ，我還沒有拿給他，在路上就被抓了，今天是要準備拿給他
    」（偵查卷第35頁）；「衝鋒槍是賣給一位住新竹的『阿全
    』，他說要看槍，要賣600,000 元；29日晚上我有聯絡『阿
    全』，說要帶槍給他看，我在警詢提到的『小胖』、『阿聰
    』是『阿全』介紹說要看槍的，只有『阿全』說要買槍」（
    聲羈卷第5 、6 頁），亦與監聽所得之對話內容，及其確有
    攜帶槍彈北上，於回程纔被查獲之經過，相互合。況被告
    係從事銀行貸款、網路購物及廣告等業務（警卷第4 頁、原
    審卷第63頁），依其智識及社會經驗，應不致誤認販賣槍彈
    刑責較持有槍彈為輕，被告以此為辯，顯係臨訟卸責之詞，
    應無足採。
  (四)扣案槍彈經送內政部警政署刑事警察局鑑定結果：「(1)送鑑
    仿92手槍1 枝（含彈匣2 個、槍枝管制編號：0000000000）
    ，係由仿BERETTA 廠92FS半自動手槍製造之槍枝，換裝土造
    金屬槍管而成之改造手槍，機械性能良好，可擊發適用子彈
    ，認具殺傷力。(2)送驗仿M11 衝鋒槍1 枝（槍枝管制編號：
    0000000000），認係由INGRAM廠M-11型衝鋒槍製造之槍枝，
    換裝土造金屬槍管而成之改造衝鋒槍，機械性能良好，可擊
    發適用子彈，認具殺傷力。(3)送鑑制式90子彈7 顆，其中肆
    顆，認均係口徑9MM 制式子彈，認具殺傷力；另外參顆，認
    均係口徑9MM 制式子彈，經檢視，彈底具撞擊痕跡，均經實
    際試射，均可擊發認具殺傷力」，有該局95年8 月17日刑鑑
    字第09501016808 號槍彈鑑定書可憑（偵查卷第94至98頁）
    。而改造槍枝殺傷力之鑑定，依該局所訂標準作業程序，係
    以性能檢驗法鑑定之。所謂性能檢驗法，係指實際操作檢測
    送鑑槍枝之機械結構與功能是否完整良好，如其結構完整且
    擊發功能良好正常，則認該槍枝可供擊發適用子彈使用，扣
    案槍枝結構完整且功能良好，故認具殺傷力。所謂制式子彈
    ，係各國合法軍火商所生產之子彈，其結構完整，即具殺傷
    力。扣案未試射子彈外觀完整，故逕行認定具殺傷力，復有
    該局96年5 月10日刑鑑字第0960054480號函可稽（原審卷第
    38頁）；確屬槍砲彈藥刀械管制條例第4 條第1 項第1 款、
    第2 款所稱之槍砲、彈藥無訛。
  (五)按買賣槍枝及子彈，任何人均知係重大不法行為，交易雙方
    類皆以隱匿秘密方式而為，且實際交易並無公定價格，除經
    坦承販賣利潤外，本難查得實情，熊安洋既證述係借用而否
    認販賣，被告亦有借槍防身及受熊安洋委託代為販賣之辯解
    ，且依監聽內容亦無法確定兩人交易之實際價格，然被告苟
    無任何利潤可圖，應無甘冒被查緝法辦而觸重刑之危險，參
    以被告須另向熊安洋調貨，且係親自往返至台北縣板橋地區
    與買主洽談，如此積極作為，謂其間毫無任何利益，顯與常
    情不合，故被告係基於營利意圖而販入槍彈，且其販入之價
    格必較售出之價格低廉，有從中賺取買賣差價牟利，較屬合
    理。至於依法務部調查局屏東縣調查站函覆內容，縱可認定
    該站確接獲被告報案，謂其曾於95年5 月、6 月間遭人多次
    暴力討債（97年5 月15日高屏偵字第09770009430 號函，附
    於本院卷第53頁），然被告報案所稱被害地點係位於屏東縣
    潮州鎮之住處，與其攜帶槍彈北上至台北縣板橋地區供人觀
    看議價買賣之實際作為，實無任何關連可言，被告以此辯稱
    係借槍防身云云，與其另稱係受熊安洋之託而販賣云云，均
    屬犯後飾卸而避重就輕之詞，不足採信。綜上各項，本件罪
    證明確，被告犯行洵堪認定。
二、按未經許可販賣槍彈罪，祇須未經許可以販賣為目的，購入
    槍彈或賣出槍彈，有一於此，罪即成立，均不得視為未遂，
    既有販入之行為，即應論以該罪之既遂（最高法院75年度台
    上字第6941號判決參照）。被告係為販賣槍枝及子彈，向熊
    安洋販入扣案之改造衝鋒槍、仿貝瑞塔改造手槍、制式子彈
    ，雖未賣出即為警查獲，仍屬販賣既遂。核被告所為，係犯
    槍砲彈藥刀械管制條例第8 條第1 項未經許可販賣可發射子
    彈具殺傷力之改造槍枝罪、同法第12條第1 項未經許可販賣
    子彈罪。而非法販賣槍砲、彈藥之違禁物，所侵害者為社會
    法益，如販賣之客體種類相同（同為手槍，或同為子彈者）
    ，縱令寄藏之客體有數個（如數支手槍、數顆子彈），仍為
    單純一罪，不發生想像競合犯之問題，是被告販賣改造槍枝
    及販賣子彈之行為，仍應單純論以一個販賣槍枝、一個販賣
    子彈罪。被告因販賣而持有改造枝及子彈之低度行為，為販
    賣之高度行為所吸收，不另論罪。又被告以一持有行為，同
    時觸犯兩個構成要件不同之罪名，為想像競合犯，應依刑法
    第55條規定，從一重論以槍砲彈藥刀械管制條例第8 條第1
    項未經許可販賣可發射子彈具有殺傷力之改造槍枝罪。公訴
    人認被告係犯槍砲彈藥刀械管制條例第8 條第5 項、第1 項
    販賣槍枝未遂罪、同法第8 條第4 項非法持有槍枝罪、同法
    第12條第4 項非法持有子彈罪，均有未合。又被告係向熊安
    洋販入槍彈後自行販賣，已如上述，且經公訴檢察官當庭更
    正起訴事實（原審卷第34至36頁），本件並無共同販賣問題
    ，應併敘明。而被告行為後，違反槍砲彈藥刀械管制條例部
    分犯行併科罰金部分，其最低度依修正前刑法第33條第5 款
    規定：「1 元（銀元）以上」；修正後同款則規定：「新臺
    幣1,000 元以上，以百元計算之」，比較結果，應以舊法有
    利。至於刑法第55條想像競合犯之規定並無變更，其但書係
    科刑之限制，為法理之明文化，並非屬法律之變更，無比較
    新舊法適用問題。
三、原審因而適用槍砲彈藥刀械管制條例第8 條第1 項、第12條
    第1 項、刑法第2 條第1 項、第11條前段、第55條、第42條
    第3 項前段、第38條第1 項第1 款、第2 款，並審酌槍彈可
    在瞬間取人性命或致人傷殘，被告為圖私利販入改造衝鋒槍
    、改造手槍、制式子彈，雖未賣出，但仍破壞社會安全秩序
    ，潛在危及他人生命、身體，雖無前科及不良素行，但犯後
    仍飾詞圖卸，毫無悔意，販入槍枝、子彈之種類及數量等一
    切情狀，量處有期徒刑6 年4 月，併科罰金新臺幣100,000
    元，並諭知罰金易服勞役適用新法定其折算標準（易刑處分
    之折算標準及期限，新法施行後，依新法第2 條第1 項之規
    定，應適用最有利於行為人之法律，最高法院95年第8 次刑
    事庭會議決議三(二)參照）。並說明扣案之M11 改造衝鋒槍、
    仿貝瑞塔改造手槍各1 枝、制式9MM 子彈4 顆（原有7 顆，
    鑑驗試射3 顆，餘4 顆），經送鑑定結果，均具有殺傷力，
    且屬違禁物，不問屬於犯人與否，應依刑法第38條第1 項第
    1 款規定宣告沒收。扣案之0000000000號行動電話係被告所
    有，供其聯絡販賣槍彈所用之物，依刑法第38條第1 項第2
    規定宣告沒收。經鑑驗試射之3 顆子彈，僅剩餘彈殼而失子
    彈之結構及效能，已非違禁物，無庸沒收。另扣案之0000
    000000號行動電話係連萱所有；鋤頭1 支核與本案無涉，均
    不沒收。經核認事用法，並無不合，量刑亦屬允當。被告上
    訴意旨，仍執前詞否認犯罪，並無理由，應予駁回。
據上論斷，應依刑事訴訟法第368 條，判決如主文。
本案經檢察官鄭銘謙到庭執行職務。
中    華    民    國    97    年    6     月    30    日
                  刑事第五庭    審判長法  官  曾永宗
                                      法  官  任森銓
                                      法  官  王伯文
以上正本證明與原本無異。
如不服本判決應於收受本判決後10日內向本院提出上訴書狀，其
未敘述上訴理由者，並得於提起上訴後10日內向本院補提理由書
狀（應附繕本）「切勿逕送上級法院」。
中    華    民    國    97    年    6     月    30    日
                                      書記官  黎  珍
附錄本件判決論罪科刑法條：
槍砲彈藥刀械管制條例第8 條第1 項：
未經許可，製造、販賣或運輸鋼筆槍、瓦斯槍、麻醉槍、獵槍、
空氣槍或第4 條第1 項第1 款所定其他可發射金屬或子彈具有殺
傷力之各式槍砲者，處無期徒刑或5 年以上有期徒刑，併科新臺
幣1,000 萬元以下罰金。
槍砲彈藥刀械管制條例第12條第1 項：
未經許可，製造、販賣或運輸子彈者，處1 年以上7 年以下有期
徒刑，併科新台幣500 萬元以下罰金。


司法院資訊處製作；財團法人民間司法改革基金會備份。
